【裁判字號】    97,訴,1271
【裁判日期】    970828
【裁判案由】    排除侵害 等
【裁判全文】
臺灣高雄地方法院民事判決              97年度訴字第1271號
原      告  甲○○
訴訟代理人  蘇俊誠律師
複 代理 人  蘇榮造律師
被      告  丙○○○
訴訟輔佐人  乙○○
上當事人間排除侵害等事件，本院民國97年8 月14日言詞辯論終
結，判決如下：
    主      文
被告應將如附圖所示之高雄市○鎮區○○段1959地號土地上面積
壹平方公尺之建築物拆除，並將土地交還原告。
訴訟費用由被告負擔。
本判決第一項於原告以新臺幣參萬元供擔保後得假執行。
    事實及理由
一、原告主張：原告所有之坐落高雄市○鎮區○○段第1595地號
    土地（下稱系爭土地）為原告所有，惟遭被告丙○○○所有
    門牌號碼為高雄市○鎮區鎮○街108 號之建物（下稱系爭建
    物）無權占用，遭占用土地之實際面積以複丈成果圖為準。
    為此，原告爰依依所有物返還請求權，提起本訴，並聲明被
    告應將如附圖所示之坐落高雄市○鎮區○○段第1595地號土
    地上之建物拆除，並將土地返還原告。
二、被告則以：被告所有系爭建物確實占用到原告土地，惟其願
    意與其洽談購買事宜，然原告索價過高，故協商不成；又原
    告久居高雄縣林園鄉，離其所有之系爭土地甚近，興建系爭
    建物時，原告即應可知悉並排除侵害，惟原告卻怠於為之，
    直至房屋興建完畢且出售予被告多年之後，方向被告主張伊
    權利受侵害之情事，實難謂無濫用權利之嫌等語置辯。為此
    ，被告聲明求為駁回原告之訴。
三、兩造不爭執事項：系爭建物為被告所有，騎樓部分占用原告
    所有之係爭土地，面積1 平方公尺，經本院現場履勘屬實，
    並有建物登記謄本、土地登記謄本、現場照片及高雄市政府
    地政處前鎮地政事務所97年5 月16日複丈成果圖附卷可稽。
四、本件爭點：
（一）原告請求被告排除侵害，是否有據？
（二）原告提起本件排除侵害之訴，有無權利濫用之情事？
五、本院判斷：
（一）原告請求被告排除侵害，是否有據？
    (一)按所有人對於無權占有或侵奪其所有物者，得請求返還之
      。對於妨害其所有權者，得請求除去之。有妨害其所有權
      之虞者，得請求防止之。民法第767 條定有明文。無權占
      有他人之物者，所有權人得請求返還，如有妨害其所有權
      之行使者，自得請求其拆除或去除其障礙物。
    (二)經查，原告係系爭土地之所有權人，有地籍謄本以資為憑
      ，被告就此亦不爭執，在被告無占用系爭土地之合法權源
      下，被告所有之系爭建物占用系爭土地，自屬無權占有。
      故此，原告主張被告應排除占有之侵害並將系爭土地返還
      ，依首揭法條之規定，是有理由。
（二）原告提起本件排除侵害之訴，有無權利濫用之情事？
    (一)次按，當事人主張有利於己之事實者，就其事實有舉證之
      責任。但法律別有規定，或依其情形顯失公平者，不在此
      限。民事訴訟法第277 條定有明文。
    (二)經查，被告雖抗辯稱原告於系爭建物施工興建之時早應知
      悉系爭土地受侵害，原告當時未提出異議，直至被告承購
      系爭建物時才向被告請求拆屋還地，實屬權利之濫用云云
      。然原告已否認於系爭建物施工興建時即知悉越界建築之
      事實，依上開民事訴訟法第277 條之規定，被告就此有利
      於己之抗辯，即應負舉證之責。依被告所述，系爭建物於
      興建時，係委由建設公司測量，並未通知原告到場等語（
      見本院卷第154 頁），則在本件被告所有之系爭建物，於
      興建測量時既未通知原告到場，復又僅系委由私人公司進
      行測量，在實際侵占之面積如附圖所示僅約1 平方公尺，
      被告復未能提出其他證據足實其抗辯之情形下，客觀上難
      認原告於系爭建物施工興建之時應已知悉有越界建築之情
      事存在。至被告所辯稱無法價購本件系爭土地之原因實係
      原告索價過高云云。蓋因土地交易價格，常因土地所坐落
      位置、實際利用情形、甚至所有人主觀對土地之情感等諸
      多因素影響，實難有固定不變之價值，被告主張其願依系
      爭土地公告現值，最高出價至新臺幣（下同）35,000元向
      原告價購，然原告至低僅願以70,000元出售，在客觀上差
      異甚大，佐以鄰近由訴外人何政衛、何威顯、方李謹、翁
      玉猜、蕭蔡麗雲及卓秀蘭等人，因占用原告其他鄰近之土
      地，亦均以平均每平方公尺80,000元之價格向原告購地，
      有不動產買賣契約書在卷可證（見本院109-132 頁），客
      觀上難認原告有何濫用權利之情形存在，被告此部分之抗
      辯，自屬無據。
六、綜上所述，原告現既為系爭土地之現所有人，而被告所有之
    系爭建物並無合法權源而占用原告所有之系爭土地，故原告
    依民法第767 條前段之規定，請求被告應將如附圖所示高雄
    市○鎮區○○段第1595地號土地上面積1 平方公尺之建物拆
    除，並將土地返還予原告，為有理由，應予准許。
七、因本件本院命被告給付之部分，未逾50萬元，爰依民事訴訟
    法第389 條第1 項第5 款之規定，依職權宣告假執行。
據上論結，本件原告之訴為有理由，依民事訴訟法第78條、第38
9 條第1 項第5 款，判決如主文。
中    華    民    國    97    年    8     月    28    日
                  民事鳳山分庭法  官  李怡諄
正本係照原本作成。
如不服本判決，應於送達後20日內，向本院提出上訴狀並表明上
訴理由，如於本判決宣示後送達前提起上訴者，應於判決送達後
10日內補提上訴理由書（須附繕本）。
中    華    民    國    97    年    8     月    28    日
                              書記官  陳建琪


司法院資訊處製作；財團法人民間司法改革基金會備份。
